【裁判字號】    92,訴,487
【裁判日期】    920716
【裁判案由】    偽造有價證券等
【裁判全文】
臺灣板橋地方法院刑事判決                          九十二年度訴字第四八七號
    公  訴  人  臺灣板橋地方法院檢察署檢察官
    被      告  乙○○
    指定辯護人  甲○公設辯護人
右列被告因偽造有價證券等案件，經檢察官提起公訴（九十二年度偵緝字第一五五號
），甲○判決如左：
    主  文
乙○○意圖供行使之用，而連續偽造有價證券，處有期徒刑參年肆月。偽造之發票人
為鴻鶴建材有限公司、付款人為彰化商業銀行三和路分行、票號分別為ＣＦ0000
000號、ＣＦ0000000號、ＣＦ0000000號、ＣＦ0000000號
、票面金額分別為新台幣壹佰貳拾萬元、陸拾伍萬捌仟伍佰元、肆拾玖萬伍仟參佰元
及玖拾柒萬伍仟參佰元之支票肆張均沒收。
    事  實
一、乙○○意圖為自己不法之所有，於民國九十一年一月二十一日，在其友人戊○○
    位於台北縣三重市○○路○段二十巷五十九號一樓之住處內，竊取戊○○所有置
    於抽屜之彰化商業銀行三和路分行為付款人，票號ＣＦ0000000號、ＣＦ
    0000000號、ＣＦ0000000號、ＣＦ0000000號、ＣＦ00
    00000號、ＣＦ0000000號、ＣＦ0000000號之空白支票七張
    ，及三重市溪美農會為付款人，票號ＦＡ0000000號之空白支票一張後，
    隨即基於接續之犯意，先盜蓋同時置放於抽屜內之鴻鶴建材有限公司章（下簡稱
    鴻鶴公司）及戊○○個人之印章（非屬前開支票之原始印鑑）於前開八張支票上
    之發票人簽章欄內，並另基於意圖供行使之用之概括犯意，於同年一月下旬，在
    不詳處所，連續偽填票面金額分別為新台幣（下同）「壹佰貳拾萬元」、「陸拾
    伍萬捌仟伍佰元」、「肆拾玖萬伍仟參佰元」及「玖拾柒萬伍仟參佰元」，發票
    日分別為「九十一年二月五日」、「九十一年二月二十日」、「九十一年二月二
    十八日」（起訴書誤為九十一年三月一日）及「九十一年二月十五日」於前開彰
    化商業銀行三和路分行為付款人，票號各為ＣＦ0000000號、ＣＦ000
    0000號、ＣＦ0000000號、ＣＦ0000000號等之支票上，而加
    以偽造之，並持以行使，而分別交予丙○○○（乙○○之妻）、丁○○、庚○○
    （於九十一年一月間，在臺北市○○街一一八巷二十六弄十七之一號一樓庚○○
    公司處）、己○○（於九十一年一月下旬，在台北縣新莊市○○路六四四號一樓
    之己○○住所）等人，持以提現或作為給付積欠之工程款、貨款，足生損害於戊○○、丙○○○、黃高峰、己○○、丁○○，嗣黃高峰、己○○等人持各該支票
    前往銀行提示付款，惟因印鑑不符及存款不足而遭退票，經向該支票之原所有人
    戊○○追討前開支票款項，始循線查知上情。
二、案經台北縣政府警察局三重分局報請台灣板橋地方法檢察署檢察官偵查起訴。
    理  由
一、訊據被告乙○○矢口否認偽造有價證券犯行，辯稱：「我中風去復健沒有收到通
    知，後來我去檢察官那邊報告，給我交保，只問一次。我開治輝工程有限公司，
    有標到花蓮航空站行下擴建工程耐磨地坪工程、南港凌雲五村防水工程及民福市
    場防水工程及石碇中學防水工程，戊○○是作石材，因為虧損，所以不做，然後
    他說要和我合夥，我在做凌雲五村工程時中風，導致很多支票退票，退票壹仟六
    百多萬元，所以我就把防水工程一半讓渡給戊○○的鴻鶴建材有限公司，因為我
    已經跳票不能用票，所以由他負責合約的票款及保證金，後來花蓮機場的工程開
    始做時我也中風不能去，我就請戊○○去監工，下包庚○○告訴我凌雲五村的工
    程款已經跳票，要我把材料錢給他，否則要去停工，我又聯絡不到戊○○，不得
    已就打開他的抽屜，內有支票八張和印章，所以我就先填寫六十萬元支票給黃高
    峰，四十八萬元支票給己○○，後來他的票也跳了，所以不得已找上我，我和黃
    高峰及拿我的票的人和解。我是委託寰詮管理顧問有限公司林擇良處理。我把二
    間房子賣掉，價金均分，但是不夠，林擇良又沒有給黃高峰和己○○，所以我又
    和黃高峰談第二次和解，已經談成」云云。經查：
（一）右揭犯罪事實，業據被告乙○○於偵查中坦承不諱（見九十二年度偵緝字第一
      五五號偵查卷第二十四頁背面至第二十五頁），核與告訴人戊○○於警詢及偵
      審中所指訴之情節大致相符，並經證人庚○○、己○○先後於偵查中及甲○審
      理時到庭結證明確，且有前開經偽造之發票人為鴻鶴建材有限公司、付款人為
      彰化商業銀行三和路分行、票號分別為ＣＦ0000000號、ＣＦ0000
      000號、ＣＦ0000000號、ＣＦ0000000號、票面金額分別為
      新台幣壹佰貳拾萬元、陸拾伍萬捌仟伍佰元、肆拾玖萬伍仟參佰元及玖拾柒萬
      伍仟參佰元之支票影本四張擊退闢理由單影本二張附卷可資佐證。
（二）被告乙○○雖辯稱曾與告訴人戊○○簽訂工程股權讓渡切結書，因中風而將承
      攬之工程股權百分之五十讓予戊○○云云，然此為告訴人戊○○所否認，戊○○於甲○審理時並證稱「（問：工程股權讓渡切結書是否被告和你簽訂的？【
      提示並告以要旨】不是。我不曉得這件案子。我只有在大觀國中的工程，因為
      這件案子是我認識，當初我說讓被告去估價，但是沒有寫任何書面協議。（問
      ：被告有無因中風而將承攬股權百分之五十承讓給你？）沒有。被告中風前我
      還不認識他。（問：票號ＣＦ0000000、0000000、00000
      00、0000000、0000000、0000000、0000000
      受否授權被告簽發？）沒有。這些票都是我遺失的。（問：遺失經過情形？）
      二年前過年前我要裝潢房子，剛好在工地認識被告，因為房子漏水，被告是做
      防水的，我就江防之交給他，公司支票放在公司抽屜，支票印章我保管，經過
      幾天，銀行通知有些票軋進來，我就發現不是我開的，怎麼會軋進來，其中三
      張是在被告家中，由被告太太拿給我，其他的票則是有的還沒有回來。（問：
      為何懷疑被告偷票？）我對過支票背書筆跡，因為之前我開給別人的票，被告
      有背書」等語（見甲○九十二年四月二日筆錄）。另觀諸被告所提出之工程股
      權讓渡切結書影本所載，並無告訴人戊○○之簽名承諾之字句，顯然並不足以
      證明告訴人曾經受讓被告工程股權。
（三）再參以被告所簽發支票之發票人鴻鶴建材有限公司章及戊○○個人之印章，均
      非屬前開支票之原始印鑑，茍告訴人曾經同意被告簽發上開支票，何以未將鴻
      鶴公司之發票印章交予被告，或由其本人親自簽發，此種情形已與商場上將支
      票借予他人之常情不符；而被告簽發支票後，將支票分別交予其妻丙○○○作
      為提領現金之用，或交予丁○○、庚○○、己○○等人，作為給付積欠之工程
      款及貨款之用，均非如工程股權讓渡切結書上所載，係授權被告乙○○簽發支
      票以支應花蓮機場第二期航站防水、抓漏工程之施工所需資金之用。且該且結
      書亦載明「期票金額及日期必須通報戊○○、並由其蓋印無誤」等語，足見告
      訴人戊○○縱使欲授權被告簽發支票，亦須事先知悉簽發支票之發票日及票面
      金額，並由其本人親自簽發始可，而非任由被告自行簽發，足徵被告辯稱係由
      告訴人戊○○授權或揪予支票云云，顯係卸責之詞，尚非可採。是本件事證明
      確，被告犯行洵堪認定。
二、核被告乙○○所為，係犯刑法第三百二十條第一項之竊盜罪、第二百零一條第一
    項之偽造有價證券罪。被告接續盜蓋鴻鶴公司及告訴人戊○○之印章於空白支票
    上，係屬偽造有價證券之部分行為，不另論罪；被告偽造完成支票後，復持以行
    使而交付予他人，則其行使之輕度行為，亦應吸收於偽造之重度行為之中，不另
    論罪；且意圖行使而偽造有價證券，其效用即為非法取得他人財物，亦不另成立
    詐欺罪。又被告先後四次偽造有價證券之犯行，時間緊接，所犯均屬構成要件相
    同之罪，顯係基於概括犯意反覆為之，應依連續犯之規定論以一罪，並依法加重
    其刑。公訴人雖漏未論及被告偽造發票人鴻鶴公司之付款人為彰化商業銀行三和
    路分行、票號分別為ＣＦ0000000號、ＣＦ0000000號之支票二紙
    ，然此部份之行為，與前開已起訴部份，有連續犯之裁判上一罪關係，依審判不
    可分之法理，甲○自應併予依法審理。再被告所犯前開竊盜罪及連續偽造有價證
    券罪之間，復有方法結果之牽連關係，應從一重之連續偽造有價證券罪處斷。爰
    審酌被告之素行、所生危害及犯後態度等一切情狀，量處如主文所示之刑。偽造
    之發票人為鴻鶴建材有限公司、付款人為彰化商業銀行三和路分行、票號分別為
    ＣＦ0000000號、ＣＦ0000000號、ＣＦ0000000號、ＣＦ
    0000000號、票面金額分別為新台幣壹佰貳拾萬元、陸拾伍萬捌仟伍佰元
    、肆拾玖萬伍仟參佰元及玖拾柒萬伍仟參佰元之支票四張，應依刑法第二百零五
    條沒收之。
據上論斷，應依刑事訴訟法第二百九十九條第一項前段，刑法第五十六條、第二百零
一條第一項、第三百二十條第一項、第五十五條、第二百零五條，罰金罰鍰提高標準
條例第一條前段，判決如主文。
本案經檢察官朱學瑛到庭執行職務
中      華      民      國    九十二    年      七      月     十六     日
                                  臺灣板橋地方法院刑事第一庭
                                     法  官    胡  堅  勤
右正本證明與原本無異。
如不服本判決，應於判決送達後十日內，向甲○提出上訴狀。
                                     書記官    吳  詩  琳
中      華      民      國    九十二    年      七      月     十七     日
附錄本案所犯法條全文
中華民國刑法第三百二十條
(普通竊盜罪、竊佔罪)
意圖為自己或第三人不法之所有，而竊取他人之動產者，為竊盜罪，處五
年以下有期徒刑、拘役或五百元以下罰金。
意圖為自己或第三人不法之利益，而竊佔他人之不動產者，依前項之規定
處斷。
前二項之未遂犯罰之。
中華民國刑法第二百零一條
意圖供行使之用，而偽造、變造公債票、公司股票或其他有價證券者，處
三年以上十年以下有期徒刑，得併科三千元以下罰金。
行使偽造、變造之公債票、公司股票或其他有價證券，或意圖供行使之用
，而收集或交付於人者，處一年以上七年以下有期徒刑，得併科三千元以
下罰金。


司法院資訊處製作；財團法人民間司法改革基金會備份。
